【裁判字號】    96,訴,2478
【裁判日期】    970227
【裁判案由】    遺棄等
【裁判全文】
臺灣板橋地方法院刑事判決              96年度訴字第2478號
公  訴  人  臺灣板橋地方法院檢察署檢察官
被      告  乙○○
                    （現另案在臺灣臺北監獄臺北分監執行）
上列被告因遺棄致死案件，經檢察官提起公訴（九十五年度偵字
第二四一七三號），本院判決如下：
    主  文
乙○○共同遺棄無自救力之人，因而致人於死，累犯，處有期徒
刑陸月，如易科罰金，以新臺幣壹仟元折算壹日，減為有期徒刑
月，如易科罰金，以新臺幣壹仟元折算壹日。
    事  實
一、乙○○曾因煙毒等案件，經本院以八十四年度訴字第四一四
    號判處應執行有期徒刑三年六月確定，於民國八十五年七月
    二十三日假釋出監付保護管束，復因違反麻醉藥品管理條例
    案件，經本院以八十五年度訴字第二八四三號判處有期徒刑
    八月確定，又因煙毒等案件，經臺灣高等法院以八十七年度
    上訴字第六００號判處應執行有期徒刑三年六月確定，並經
    撤銷前案假釋，應執行殘刑有期徒刑二年二月十九日，經接
    續執行，復於九十年十一月十六日假釋出監付保護管束，嗣
    再經撤銷前案假釋，應執行殘刑有期徒刑二年一月十二日，
    於九十四年七月十三日縮刑期滿執行完畢（在本案構成累犯
    ）。詎猶不知悔改，其與高宗豪為朋友關係，緣高宗豪於九
    十五年十月十三日十一時許，至乙○○在臺北縣三重市○○
    路○段一八八巷八號十三樓租住處，施用第一級毒品海洛因
    及第二級毒品甲基安非他命，嗣於同日十九時許，乙○○發
    現高宗豪在上址房間內因毒品施用過量呈昏迷狀態，乙○○
    見狀，明知高宗豪已陷於無自救能力，惟因恐其自身施用毒
    品犯行遭警查獲，未將高宗豪送往醫院救治或為其求援，竟
    與當時同在其上開租住處之友人甲○○（另行審結）及不詳
    真實姓名年籍綽號「阿華」、「阿國」、「阿吉」之成年男
    子，基於共同遺棄無自救力之人之犯意聯絡，於同日二十時
    二十八分許，由「阿華」揹負高宗豪搭乘電梯下樓，甲○○
    、「阿國」則在旁攙扶，再由乙○○、甲○○、「阿國」、
    「阿吉」等人共同將高宗豪抬上乙○○所駕駛之車號0388-E
    X 號自小客車，復由乙○○駕駛上開車輛與甲○○、「阿國
    」等人一起將高宗豪載往臺北縣五股鄉○○路四四號前，由
    乙○○指示甲○○、「阿國」共同將無自救力之高宗豪抬下
    車後，棄置在該處路旁，致高宗豪終因未即時送醫救治，而
    因施用海洛因及甲基安非他命等毒品，引起多重濫用藥物中
    毒，最後因中毒性休克而死亡。嗣於同日二十時四十分許，
    臺北縣政府消防局因接獲報案，得知高宗豪倒臥於上址，經
    趕往現場救護時，高宗豪已因心肺功能停止，於送往醫院前
    即已死亡，嗣經警循線查知上情，而於九十五年十月十七日
    二十三時三十分許，在臺北縣中和市○○○路八六號前查獲
    乙○○。
二、案經臺灣板橋地方法院檢察署檢察官相驗後自動檢舉暨臺北
    縣政府警察局蘆洲分局報告臺灣板橋地方法院檢察署檢察官
    偵查起訴。
    理  由
一、訊據被告乙○○在本院審理時固坦承於前揭時地有將被害人
    高宗豪自其上開租住處移置臺北縣五股鄉○○路四四號前，
    惟矢口否認有何遺棄致人於死之犯行，辯稱：伊將高宗豪放
    在上址後，伊曾在蘆洲市○○街、長安街口之7-11超商前之
    公共電話及五股鄉○○路、中正南路之7-11超商前之公共電
    話撥打一一九報案，且伊移置處是在巷口，路燈可以照到，
    並非偏僻之處，而伊係因自己也有施用毒品，怕惹麻煩上身
    ，所有沒有出面，但伊還有跟著救護車到醫院，且當時在伊
    租住處時很多人都有幫高宗豪急救，後來發覺高宗豪沒有呼
    吸，才把他揹下樓，在車上時還有再幫他急救，伊並沒有遺
    棄之行為，伊若真的有心棄之不理，何不待夜深人靜時，將
    之載往偏僻山區丟掉就好云云。然查：
  (一)被害人高宗豪於九十五年十月十三日在被告乙○○上開租住
    處，因施用毒品過量而呈昏迷狀態，經被告乙○○等人自行
    施救無效後，即由綽號「阿華」之人揹負被害人高宗豪搭乘
    電梯下樓，再由被告乙○○與甲○○、「阿國」、「阿吉」
    等人共同將被害人高宗豪抬上乙○○所駕駛之車號0388-EX
    號自小客車，復由被告乙○○駕駛上開車輛與甲○○、「阿
    國」等人一起將被害人高宗豪載往臺北縣五股鄉○○路四四
    號前路旁，而被害人高宗豪在遭移置在路旁時尚有心跳，業
    據被告乙○○在警詢時及偵查中供述在卷，核與共同被告甲
    ○○在警詢時及偵查中供述情節相符，並經證人吳志龍、丙
    ○○在警詢時及偵查中證述屬實，並有臺北縣三重市○○路
    ○段一八八巷八號一樓電梯門口之監視錄影翻拍照片十六幀
    、被告乙○○駕駛上開車輛行經路口之監視錄影翻拍照片九
    幀（自同日二十時二十八分起之畫面）、臺北縣五股鄉○○
    路上村里監視器翻拍照片八幀及臺北縣五股鄉○○路四四號
    前現場照片九幀附卷可稽，是堪認被害人高宗豪在遭被告乙
    ○○等人棄置在上開地點時，已陷於無自救能力。
  (二)再者，被害人高宗豪於九十五年十月十三日晚間因倒臥在臺
    北縣五股鄉○○路四四號前，經路人於同日二十時四十分許
    報案，臺北縣政府消防局救護人員張智淵、李振彰於同日二
    十時四十七分許到場救護，依證人張智淵在偵查中證稱：伊
    是經由中心通報和李振彰出勤到上址，到達現場時，被害人
    已經完全沒有生命跡象，當時我們有依流程做CPR ，也是沒
    有反應，但我們還是依規定送往醫院等語；又證人張智淵、
    李振彰在偵查中並均證稱：我們到場時，被害人已經沒有呼
    吸及脈膊等語，且依臺北縣政府消防局救護紀錄表所載，於
    救護人員到達現場時，被害人高宗豪已無呼吸、心跳，身體
    冰冷，部分僵硬，立即CPR 仍無呼吸、心跳，立即送往縣立
    三重醫院，持續CPR ，而被害人高宗豪在到院前即已死亡，
    復有臺北縣政府消防局受理記錄單、救護紀錄表及臺北縣立
    醫院死亡通知單各一份在卷可按。再者，被害人高宗豪經法
    務部法醫研究所解剖鑑定結果，經送驗血液檢驗結果發現含
    可待因0.070 μg/ml、嗎啡0.664 μg/ml、安非他命0.089
    μg/ml、甲基安非他命0.735 μg/ml；經送驗膽汁檢驗結果
    發現含酒精4mg/dl(0.004%)、可待因0.702 μg/ml、嗎啡
    24.113μg/ml、安非他命1.113μg/ml、甲基安非他命8.427
    μg/ml；經送驗尿液驗結果發現含酒精8mg/dl、可待因
    0.423 μg/ml、嗎啡3.068 μg/ml、安非他命4.331 μg/ml
    、甲基安非他命27.788μg/ml。其體液中含有甲基安非他命
    及嗎啡類藥物，其中血中分別含有0.735 及0.664 μg/ml，
    二者有加成作用之致毒性，研判已達致死劑量；另由血中、
    尿中之濃度比率研判甲基安非他命為0.735/8.427 ，嗎啡為
    0.664/24.113，等支持為使用甲基安非他命及海洛因等濫用
    藥達一段時間後死亡。而由被害人之死亡經過及檢驗判明：
    被害人之死亡機轉為中毒性休克，死亡原因，研判被害人為
    長期濫用藥物者，生前使用嗎啡類及甲基安非他命類濫用藥
    物，引起多重濫用藥物中毒，最後因中毒性休克而死亡，有
    法務部法醫研究所鑑定書一份附卷可按，此外，並經臺灣板
    橋地方法院檢察署檢察官督同檢驗員相驗無訛，有相驗屍體
    證明書、驗斷書及相驗筆錄在卷可憑。足認被害人高宗豪因
    被告乙○○等人之遺棄行為，已致生死亡結果。
  (三)至被告雖以前開情詞置辯，惟查，依本院向臺北縣政府消防
    局函詢結果，其函復稱「本局一一九救災救護受理報案系統
    並無查詢公共電話發話位址功能」，且依該局受理記錄單之
    記載，係於同日二十時四十分許接獲不詳姓名之人報案，有
    上開函文及受理記錄單各一份在卷可稽，是自無法確認被告
    確實有撥打一一九報案。又依被告在警詢時供述：伊於九十
    五年十月十三日十九時許發現高宗豪昏睡過去，於同日二十
    時三十分許開車將高宗豪載往臺北縣五股鄉○○路四四號前
    等語，而臺北縣政府消防局係於同日二十時四十分許始接獲
    報案，於同日二十時四十七分許救護人員到場救護時，被害
    人高宗豪已無生命跡象，已如上述，且依證人即本案救護人
    員張智淵在偵查中證稱：該處位置是在小巷子，且偏僻，晚
    上也沒有什麼人等語。顯見被告自發現被害人高宗豪昏迷時
    至在上開棄置地有救護人員前來救護時，已歷時約一小時又
    四十七分，而經本院向法務部法醫研究所函詢依被害人高宗
    豪之狀況，若在昏迷時，即時送醫，是否有生存之可能性，
    經該所鑑定研判認：被害人體內之嗎啡和甲基安非他命已代
    謝一段時間才死亡，所以死者在昏迷時若即時送醫並不是完
    全無生存的可能性，亦有該所九十六年十二月二十五日法醫
    理字第０九六０００五三九八號函暨所附法醫所 (96）醫文
    字第法醫文書審查鑑定書在卷可按。是堪認已陷於無自救力
    之被害人高宗豪，確因被告乙○○之遺棄行為，因而致生死
    亡之結果。
  (四)綜上所述，被告前開辯解，顯係事後避就卸責之詞，委不足
    採，事證明確，被告前開犯行洵堪認定，應予依法論科。
二、核被告所為，係犯刑法第二百九十三條第二項遺棄致人於死
    罪。又被告與甲○○、綽號「阿華」、「阿國」、「阿吉」
    等成年男子間，有犯意聯絡及行為分擔，均為共同正犯。末
    查，被告前曾受有如事實欄第一項所載之犯罪科刑及執行情
    形，有臺灣高等法院被告前案紀錄表一份在卷可憑，其於受
    有期徒刑之執行完畢後，五年以內故意再犯本件有期徒刑以
    上之罪，為累犯，應依刑法第四十七條第一項之規定加重其
    刑。爰審酌被告因恐自身犯罪行為遭警查獲，未即時將被害
    人送醫，而將被害人棄置在上開地點，致被害人因而死亡，
    其行為自有未當，惟被害人本身吸毒過量亦有可歸責之處，
    暨斟酌被告之智識程度、犯罪之手段、犯後態度等一切情狀
    ，量處如主文所示之刑，並諭知易科罰金之折算標準。又本
    件被告犯罪時間係在九十六年四月二十四日以前，合於中華
    民國九十六年罪犯減刑條例第二條第一項第三款之規定，且
    非同條例第三條所定不得減刑之罪，是併依上開減刑條例規
    定予以減刑，並諭知減刑後如易科罰金之折算標準。
據上論斷，應依刑事訴訟法第二百九十九條第一項前段，刑法第
二十八條、第二百九十三條第二項、第四十七條第一項、第四十
一條第一項前段，中華民國九十六年罪犯減刑條例第二條第一項
第三款、第七條、第九條，判決如主文。
本案經檢察官顏妃琇到庭執行職務。
中    華    民    國    97    年    2     月    27    日
                  刑事第八庭  審判長法  官  潘翠雪
                                    法  官  絲鈺雲
                                    法  官  王士珮
以上正本證明與原本無異
如不服本判決應於送達後10日內向本院提出上訴狀
                                    書記官  郭晉良
中    華    民    國    97    年    2     月    27    日
附錄本案論罪科刑法條全文：
中華民國刑法第293條
遺棄無自救力之人者，處6月以下有期徒刑、拘役或1百元以下罰
金。
因而致人於死者，處5 年以下有期徒刑。致重傷者，處3 年以下
有期徒刑。


司法院資訊處製作；財團法人民間司法改革基金會備份。
